最高法院刑事判決　　　　　　　　　　　　　　　九十三年度台上字第六二一三號
　　上　訴　人　台灣高等法院台中分院檢察署檢察官
　　被　　　告　甲○○
　　　　　　　　乙○○
　　右　一　人
　　選任辯護人　蔣志明律師
右上訴人因被告等偽造文書案件，不服台灣高等法院台中分院中華民國九十年十月十
六日第二審更審判決（九十年度上更(一)字第一九０號，起訴案號：台灣苗栗地方法院
檢察署八十七年度偵字第五三六號），提起上訴，本院判決如左：
    主  文
原判決撤銷，發回台灣高等法院台中分院。
    理  由
本件原判決維持第一審諭知被告甲○○、乙○○無罪之判決，駁回檢察官在第二審之
上訴，固非無見。
惟稽之卷內資料，案外人陳月裡（已）於民國七十九年十一月二十二日向財政部國
有財產局台灣中區辦事處（下稱國有財產局）申請租用系爭坐落苗栗縣後龍鎮○○段
第八三七地號土地（下稱系爭土地），國有財產局旋即於七十九年十二月五日以台財
產中新字第三五六二號發函苗栗縣竹南地政事務所，並隨函檢附分割請示單、土地複
丈申請書、土地標示變更登記申請書，俾辦理系爭土地指界及分割事宜，有國有財產
局八十六年七月三十日台財產中新字第四八０九號函、七十九年十二月五日台財產中
新字第三五六二號函及分割請示單附卷可憑（見八十七年度偵字第五三六號卷第八至
十頁）。又依該分割請示書所載「四申請分割原因及分割方式：本案因非全筆使用，
擬請准予依現場實際使用情形，參如附圖所示，辦理地籍分割」，且依附圖所示，
斜線部分為陳月裡申租，部分為分割後待處理（占用）。如果無訛，則陳月裡申請
租用之土地並不包括告訴人杜世鑾房屋占用部分。乃甲○○依陳月裡之指界至現場
實際測量分割時，竟將上開附圖告訴人房屋占用部分一併進行測量，致實測圖所示
位置與當初分割請示書所示位置不符，已有未合。又乙○○於原審供稱：「（問：在
現場有無看見系爭房屋？）有」（見原審上訴卷第六十七頁），告訴人亦稱：「（問
：在苗栗縣後龍鎮○○段八三七地號土地上是否蓋有房屋？）蓋有一石綿瓦屋與後面
房子相連，瓦屋前為道路」、「（問：石綿瓦屋平時是否使用？）有，放置一般平時
較不使用器具，平時出入會由石綿瓦屋」、「（問：除石綿瓦屋作為出入，尚有無其
他出入口？）大部分由石綿屋出入，平時看得出我們由此瓦屋進出道路」（見原審上
訴卷第三十九頁），且告訴人在附圖所占用房屋狀況亦有當時現場照片附卷可稽（
見第一審卷第二十、二十一頁）。如果屬實，乙○○既親至現場勘查，甲○○亦至現
場實地測量，能否謂甲○○並非明知系爭土地使用現況非全為空地，猶故意在苗栗縣
竹南地政事務所土地複丈地籍調查表記載為「空地」，而乙○○亦係故意在該調查表
指界人簽章欄上蓋章確認，不無研求之餘地。乃原判決未遑審酌判斷，遽採甲○○嗣
後所辯：因當初國有財產局人員指界的地方是空地，只看到有種菜，沒有看到房子，
由於杜世鑾之房屋是一小間老舊石綿瓦房快倒塌，面積小且長滿藤草將房子包圍罩住
，以致伊未察覺，所以才會在土地複丈調查表上記載空地，又依土地法第八十七條第
二項「土地建築改良物價值不及所佔地基申報地價百分之二十者，視為空地」之規定
，伊記載為空地，亦非登載不實，及乙○○所辯：伊是負責國有土地承租作業，當初
案外人陳月裡亦有到場進行指界，關於土地分割之地政作業係由地政機關負責，伊蓋
章是純粹就指界的事實認證，基於尊重地政機關地籍調查測量之專業，故未過問其所
載內容如何填寫，並無犯罪之故意云云。資為諭知被告等無罪判決之基礎，自有可議
。檢察官上訴意旨執以指摘原判決不當，非無理由，應認原判決仍有撤銷發回更審之
原因。
據上論結，應依刑事訴訟法第三百九十七條、第四百零一條，判決如主文。
中　　　華　　　民　　　國　　九十三　　年　　 十一 　　月　　二十五　　日
                              最高法院刑事第十庭
                                  審判長法官  呂　潮　澤
                                        法官  吳　昆　仁
                                        法官  孫　增　同
                                        法官  洪　明　輝
                                        法官  黃　一　鑫
      右正本證明與原本無異
                                              書  記  官
中　　　華　　　民　　　國　　九十三　　年　　 十一 　　月　　二十九　　日
                                                                        Ｔ
